【裁判字號】    95,訴,7604
【裁判日期】    950815
【裁判案由】    返還信用卡消費貸款
【裁判全文】
臺灣臺北地方法院民事判決              95年度訴字第7604號
原      告  國泰世華商業銀行股份有限公司
法定代理人  甲○○
訴訟代理人  乙○○
被      告  丙○○
上列當事人間請求返還信用卡消費貸款事件，本院於民國95年8
月15日言詞辯論終結，判決如下：
    主    文
被告應給付原告新台幣柒拾貳萬貳仟肆佰陸拾貳元，及其中新台
幣拾玖萬伍仟陸佰捌拾貳元部分自民國九十五年六月二十二日
起至清償日止，按年息百分之一九點七計算之利息；其中新台幣
貳拾捌萬捌仟柒佰陸拾貳元部分自民國九十五年六月二十二日起
至民國九十五年十一月三日止，按年息百分之五點八八計算，自
民國九十五年十一月四日起至清償日止，按年息百分之一四點八
八計算之利息。
訴訟費用由被告負擔。
    事實及理由
一、本件依信用卡約定條款第二十六條前段約定，因本契約涉訟
    時，持卡人／商務卡申請人即被告並同意以台灣台北地方法
    院即本院為第一審管轄法院，本院就本件自有管轄權。
二、原告主張：（一）被告丙○○於民國92年8月13日與其成立
    信用卡使用契約，領用如附表編號1所示之信用卡使用，依
    約被告就使用系爭信用卡所生之債務，負全部給付責任，被
    告領用系爭信用卡後，即得於各特約商店記帳消費，但依約
    定應於當期繳款截止日前向其全部清償，或以循環信用方式
    繳付最低應繳金額，逾期清償者，除喪失期限利益外，應另
    行給付按年息19.7%計算之利息。（二）被告另於94年4月29
    日簽立餘額代償申請書，由其於同年5月3日以如附表編號2
    所示之代償卡代付被告於第三人中國信託商業銀行之信用卡
    欠款，就該代償部分之利息及費用，計收方式係以代償後，
    前18個月內以年息5.88%計收利息，第19個月起以年息14.88
    %計收利息，另按月收取帳務管理費新台幣（以下同）288元
    。（三）被告另於93年10月20日與其成立如附表編號3所示
    之信用卡簡易通信貸款契約，向其貸款28萬元，約定分50期
    清償，依約每月應繳月付金7,800元（含手續費2,200元），
    併入信用卡帳單中與信用卡消費帳款一同繳納。依約定條款
    第1條之約定，如未依約於繳款期限前繳款或未繳足月付金
    時，其得將未繳金額之本金部分，或經其主張視為到期之本
    金部分，按信用卡循環利率（年息19.7 %）計算利息，又依
    約定條款第4條、第5條約定，倘為延遲繳款經其主張暫停被
    告信用卡之權利時，即喪失期限利益，其債務視為全部到期
    。（四）被告又於94年3月30日將前揭簡易通信貸款未清償
    部分25萬7,600元以附表編號4所示之「感恩回饋專案」信用
    卡簡易通信貸款契約延展，約定按年息14.8%計收利息，分
    60期清償，採本利平均攤還方式按月計付本息，併入信用卡
    帳單中與信用卡消費帳款一同繳納。依約定條款第1條之約
    定，如未依約於繳款期限前繳款或未繳足月付金時，其得將
    未繳金額之本金部分，或經其主張視為到期之本金部分，按
    信用卡循環利率（年息19.7%）計算利息，又依約定條款第4
    條、第5條約定，倘為延遲繳款經其主張暫停被告信用卡之
    權利時，即喪失期限利益，其債務視為全部到期。詎被告丙
    ○○至95年6月21日止，帳款尚餘72萬2,462元未按期繳付（
    含信用卡帳款金額15萬9,418元、簡易通信貸款帳款金額26
    萬5,805元及代償金額29萬7,239元），迭經催討無效，為此
    提起本件訴訟等語。並聲明：如主文第1項所示。
三、被告方面：
    被告未作何聲明，惟陳述略以：有欠信用卡款，伊現在能力
    不及清償，伊尚有欠其他銀行錢，雖有申請債務協商，但協
    商失敗，對於簽名沒有意見等語。
四、得心證之理由：
（一）原告主張之事實，已據其提出信用卡消費帳款債權明細報
      表、世華銀行信用卡申請書、國泰世華銀行餘額代償申請
      書、國泰世華銀行「泰有錢」信用卡簡易通信貸款申請書
      暨契約書、約定條款、世華銀行信用卡注意事項各1件、
      信用卡--歷史帳單彙總查詢2件、客戶歸戶資料明細查詢
      、94年5月信用卡對帳單1件及戶籍謄本、「感恩回饋專案
      」信用卡簡易通信貸款契約展延鮦意書等件為證，核屬相
      符，並為被告所不否認，自堪信原告主張為真實。
（二）被告雖以伊現在能力不及清償，尚有欠其他銀行錢，雖有
      申請債務協商，但協商失敗等語為辯，惟無力清償並不得
      藉為拒絕清償之事由，而債務協商不成者，自仍應依原約
      定清償，況被告對於簽名亦表示沒有意見等語，是被告上
      開所辯尚不得為緩期清償之事由。
（三）按持卡人依其與發卡機構所訂立之信用卡使用契約，取得
      使用信用卡向特約商店簽帳消費之資格，並對發卡機構承
      諾償付帳款，而發卡機構則負有代持卡人結帳，清償簽帳
      款項之義務。此種持卡人委託發卡機構付款之約定，具有
      委任契約之性質，倘持卡人選擇以循環信用方式繳款，就
      當期應償付之帳款僅繳付最低應繳金額，其餘應付款項由
      發卡機構先行墊付，持卡人則依約定給付循環利息者，又
      具有消費借貸契約之性質。稱消費借貸者，謂當事人一方
      移轉金錢或其他代替物之所有權於他方，而約定他方以種
      類、品質、數量相同之物返還之契約，當事人之一方對他
      方負金錢或其他代替物之給付義務而約定以之作為消費借
      貸之標的者，亦成立消費借貸；借用人應於約定期限內，
      返還與借用物種類、品質、數量相同之物，民法第474條
      、第478條前段分別定有明文。又遲延之債務，以支付金
      錢為標的者，債權人得請求依法定利率計算之遲延利息。
      但約定利率較高者，仍從其約定利率。同法第233條第1項
      亦有明定。查，被告丙○○既至95年6月21日止，帳款尚
      餘72萬2,462元未按期繳付（含信用卡帳款金額15萬9,418
      元、簡易通信貸款帳款金額26萬5,805元及代償金額29萬
      7,239元），迭經原告催討無效，依約其全部債務已視為
      到期，自應就上開信用卡消費款等欠款負一次全部清償之
      責。
（三）從而，原告依消費借貸及信用卡約定條款請求被告給付信
      用卡消費款72萬2,462元（含信用卡帳款金額15萬9,418元
      、簡易通信貸款帳款金額26萬5,805元及代償金額29萬7,2
      39元），及其中本金39萬5,682元部分自95年6月22日起至
      清償日止，按年息19.7%計算之利息；其中本金28萬8,762
      元部分自95年6月22日起至95年11月3日止，按年息5.88%
      ，自95年11月4日起至清償日止，按年息14.88%計算之利
      息，為有理由，應予准許。至其就餘額代償部分原請求按
      月收取帳務管理費288元部分業已撤回，併此敘明。
（四）又原告為自台灣第一信託投資股份有限公司變更為匯通商
      業銀行股份有限公司、再變更為國泰商業銀行股份有限公
      司而來，嗣再與世華聯合商業銀行股份有限公司合併後消
      滅，而以世華聯合商業銀行股份有限公司為存續公司，並
      改名為國泰世華商業銀行股份有限公司，有原告提出之財
      政部核准函及股份有限公司變更登記表各一件在卷可稽，
      依法自已概括承受上開二家銀行之權利義務，附此敘明。
五、訴訟費用負擔之依據：民事訴訟法第78條。
中    華    民    國    95    年    8     月    15    日
                民事第一庭    法      官  張明輝
以上正本係照原本作成
如對本判決上訴，須於判決送達後20日內向本院提出上訴狀
中    華    民    國    95    年    8     月    15    日
                              法院書記官  周其祥
附表：
編號
 1 VISA      正卡（卡號：0000000000000000,世華銀行）
                   核卡日：92.08.13
 2 代償信用卡正卡（卡號：0000000000000000,國泰世華銀行）
                   核卡日：94.04.29
 3 信用卡簡易通信貸款正卡（卡號：0000000000000000,國泰世
                          華銀行）核卡日：93.10.20
 4 信用卡簡易通信貸款正卡（卡號：0000000000000000,國泰世
                          華銀行）核卡日：94.03.30


司法院資訊處製作；財團法人民間司法改革基金會備份。
